【裁判字號】    95,聲,907
【裁判日期】    950705
【裁判案由】    返還提存物
【裁判全文】
臺灣桃園地方法院民事裁定               95年度聲字第907號
聲  請  人  台東區中小企業銀行股份有限公司
法定代理人  乙○○
相  對  人  甲○○
                        15號.
上列當事人間聲請返還擔保金事件，本院裁定如下：
    主  文
聲請駁回。
聲請程序費用由聲請人負擔。
    理  由
一、按訴訟終結後，供擔保人證明已定20日以上之期間，催告受
    擔保利益人行使權利而不行使者，法院應依供擔保人之聲請
    ，以裁定命返還其提存物。再應供擔保之原因消滅者，法院
    應依供擔保人之聲請，以裁定命返還其提存物或保證書；第
    104 條之規定，於其他依法令供訴訟上之擔保者準用之，民
    事訴訟法第104 條第1 項第3 款前段、第1 款、第106 條分
    別定有明文。所謂應供擔保之原因消滅者，在釋明假扣押之
    原因而供擔保之場合，因其係擔保債務人因假扣押所受之損
    害，故必待無損害發生，或債權人本案勝訴確定，或就債務
    人所生之損害已經賠償時，始得謂供擔保之原因消滅（最高
    法院53年度台抗字第279 號判例、69年度台抗字第286 號判
    決參照）。
二、本件聲請意旨略以：聲請人與相對人間因請求清償債務事件
    ，前遵本院93年度裁全字第5123號假扣押裁定，准許提供新
    臺幣（下同）171,000 元供擔保，對相對人之財產實施假扣
    押，並以本院93年度存字第3143號提存事件供擔保提存，再
    以本院93年度執全七字第2513號對相對人之不動產實施假扣
    押查封在案。茲因聲請人已定20日以上期間，催告相對人行
    使權利，相對人逾期並未行使權利，復不同意聲請人領回上
    開擔保金，爰依民事訴訟法第104 條第1 項第3 款之規定，
    聲請返還擔保金等語，並提出本院民事執行處通知函、提存
    書影本、存證信函正本各1 份為證。
三、經查，聲請人前係主張相對人負欠其債務512,762 元迄未清
    償，聲請人為確保債權願提供擔保，聲請本院以93年度裁全
    字第5123號裁定准就相對人所有之財產，在上開額度範圍內
    予以假扣押，並供擔保金171,000 元而以本院93年度存字第
    3143號提存事件辦理提存之事實，業經本院依職權調閱上開
    假扣押裁定、提存及執行等卷宗核閱無誤。惟本件聲請人就
    假扣押執行程序尚未聲請撤回，且就該假扣押裁定亦未聲請
    法院裁定撤銷，又未能提出資料釋明其與相對人間已訴訟終
    結或和解，應供擔保之原因已經消滅。況聲請人復未能證明
    上開假扣押未使相對人受有任何損害，或聲請人已就相對人
    所生損害加以賠償。此外，聲請人雖主張依民事訴訟法第
    104 條第1 項第3 款前段之規定，已定20日以上之期間，催
    告受擔保利益人即相對人行使權利，然系爭存證信函經聲請
    人付郵後係以「查無此人」遭退回，而未能生合法通知相對
    人之效力，自無從起算20日之期間，有其郵寄信封1 件附卷
    可稽，自難認相對人受通知後係得行使權利而不行使。是聲
    請人本件所請，核與上開規定尚有未合，不應准許。
四、依民事訴訟法第95條、第78條、裁定如主文。
中    華    民    國    95    年    7     月    5     日
                  民事第二庭    法  官  李昆南
以上正本係照原本作成
如對本裁定抗告須於裁定送達後10日內向本院提出抗告狀，並應
繳納抗告裁判費新台幣1,000 元。
中    華    民    國    95    年    7     月    5     日
                                書記官  黃進傑


司法院資訊處製作；財團法人民間司法改革基金會備份。
